臺灣士林地方法院民事判決　九十年訴字第八八三號
　　原　　　告　己○○
　　　　　　　　戊○○
　　　　　　　　丙○○
　　　　　　　　丁○○
　　　　　　 　 乙○○
　　被　　　告　甲○○
右當事人間損害賠償事件，本院判決如左：
    主      文
被告應給付原告己○○新臺幣貳拾貳萬壹仟貳佰零元及自民國九十年七月二十一日
起至清償日止，按週年利率百分之五計算之利息。
被告應給付原告丁○○新臺幣貳拾萬陸仟零拾玖元及自民國九十年七月二十一日起
至清償日止，按週年利率百分之五計算之利息。
被告應給付原告戊○○、丙○○、乙○○各新臺幣陸萬零陸佰元及自民國九十年七月
二十一日起至清償日止，按週年利率百分之五計算之利息。
原告其餘之訴均駁回。
訴訟費用由被告負擔百分之三十五，餘由原告各負擔百分之十三。
本判決第一項於原告己○○以新臺幣柒萬肆仟元供擔保後，得假執行。被告如於假執
行程序實施前，以新臺幣貳拾貳萬壹仟貳佰零元為原告己○○預供擔保，得免為假
執行。
本判決第二項於原告丁○○以新臺幣陸萬玖仟元供擔保後，得假執行。但被告如於假
執行程序實施前，以新臺幣貳拾萬陸仟零拾玖元為原告丁○○預供擔保，得免為假
執行。
本判決第三項於原告戊○○、丙○○、乙○○各以新臺幣貳萬壹仟元供擔保後，得假
執行。但被告如於假執行程序實施前，各以新臺幣陸萬零陸佰元為原告戊○○、丙○○、乙○○預供擔保，得免為假執行。
原告其餘假執行之聲請均駁回。
    事      實
甲、原告方面：
  一、聲明：
    (一)被告應給付原告己○○新臺幣（以下同）一百六十五萬七千五百九十三元及自
      起訴狀繕本送達翌日起至清償日止，按週年利率百分之五計算之利息。
    (二)被告應給付原告丁○○一百四十二萬八千七百九十四元及自起訴狀繕本送達翌
      日起至清償日止，按週年利率百分之五計算之利息。
    (三)被告應給付原告戊○○、丙○○、乙○○各七十萬八千七百九十四元及自起訴
      狀繕本送達翌日起至清償日止，按週年利率百分之五計算之利息。
    (四)原告願供擔保請准宣告假執行。
  二、陳述：
    (一)被告於八十八年八月十五日上午八時五分許，騎乘車牌號碼ＣＡＳ─八○二號
      重型機車，沿臺北市北投區○○○路○段由南向北行駛，行經致遠一路一段四
      六巷口與自強街口之無號誌交岔路口時，未減速慢行，作隨時停車之準備，且
      疏未注意車前狀況即冒然趨車前行，適訴外人李阿朝騎乘腳踏車，自該四六巷
      駛出，欲穿越上開交岔路口，甲○○見狀閃避不及，機車前輪撞及腳踏車左側
      中間踏板處，致訴外人李阿朝人車倒地，遭前開撞擊後，嗣同年八月二十二日
      上午九時，因右側顳額部位出血，呈現昏迷不醒，延至同年十一月三日下午四
      時五分許不治死亡。被告因過失致人於死，業經臺灣高等法院於八十九年十一
      月三十日以八十九年度交上易字第二五七號判處有期徒刑四月確定。
    (二)原告己○○為訴外人李阿朝之妻，原告戊○○、丙○○、丁○○、乙○○為訴
      外人李阿朝之子女，均為訴外人李阿朝之繼承人。爰依民法第一百八十四條、
      第一百九十二條、第一百九十四條之規定，訴請被告賠償原告殯葬費用、醫療
      費用、扶養費用、精神慰撫金如下，及法定遲延利息：
      (1)殯葬費用：原告丁○○支出新臺幣七十二萬元。
      (2)醫療費用：按「繼承人自繼承開始時，除本法另有規定外，承受被繼承人財
        產上之一切權利、義務。但權利、義務專屬於被繼承人本身者，不在此限」
        ，民法第一千一百四十八條訂有明文；又「被害人因傷致死，其生前因傷害
        所支出之醫藥費，被害人之繼承人得依繼承關係，主張繼承被害人之損害賠
        償請求權，由全體繼承人向加害人請求賠償」（最高法院六十七年十二月五
        日民庭決議參照）。訴外人李阿朝自八十八年八月二十二日起至同年十一月
        三日止，支出醫療費用一百五十四萬三千九百七十二元，原告自得各請求新
        臺幣三十萬八千七百九十四元。
      (3)扶養費用：按「夫妻互負扶養之義務，其負扶養義務之順序與直系血親卑親
        屬同，其受扶養權利之順序與直系血親尊親屬同」，民法第一千一百十六條
        之一定有明文。查訴外人李阿朝於二十三年九月二十三日生、八十八年十一
        月三日歿，死亡時六十五歲，依內政部統計處編印之「中華民國八十八年臺
        閩地區簡易生命表」中「臺北市簡易生命表」所示，六十五歲男性平均餘命
        為十七．四三歲，則原告己○○可請求之扶養期間為十七．四三年。再依行
        政院主計處公佈之八十九年度臺灣地區平均每人民間消費支出為二十七萬二
        千一百七十四元，則原告己○○請求一次給付之扶養費為四百七十四萬二千
        九百九十三元（272174x17.43=0000000，元以下四捨五入），因原告己○○
        尚有四名子女為法定扶養義務人，故原告得向被告請求之扶養費為九十四萬
        八千七百九十九元（0000000÷5=948799，元以下四捨五入）。且中間利息
        之扣除，係於幣值穩定及國民所得不變之情況下，依損益相抵法理扣除未到
        期之利息，惟現今物價上漲、貨幣貶值、國民所得提高，依據衡平原則，已
        無扣除中間利息之必要。
      (4)精神慰撫金：訴外人李阿朝發生車禍前任職於臺灣維資企業有限公司，出勤
        正常，因服務熱心頗受客戶及公司好評與肯定。被告肇事致訴外人李阿朝死
        亡，原告驟與至親天人永隔，悲痛逾恆，爰各請求精神慰撫金四十萬元。
    (三)對被告抗辯之陳述：
      (1)據臺北民總醫院之診斷證明書所載，訴外人李阿朝係「外傷性右側硬腦膜下
        出血、出血性休克」，且依該院八十九年八月十日北總行字第○六一四號
        函說明：「根據手術時所見，血塊形成時間應在三天至三週之間，符合亞急
        性硬腦膜下血腫之定義」，而訴外人李阿朝昏迷二月餘不治死亡，其受傷後
        因久未痊癒導致身體衰竭引起病症死亡，則受傷與死亡間不能謂無相當因果
        關係。
      (2)訴外人李阿朝為六十五歲老人，騎乘腳踏車速度緩慢，自無違反「注意減速
        慢行」之情況。且被告撞擊訴外人李阿朝腳踏車左側中間踏板處，顯見訴外
        人李阿朝已近橫越路口，方遭被告撞擊，並非貿然通過路口。被告主張訴外
        人李阿朝與有過失，應無理由。縱認其與有過失，被告仍應負絕大部分之過
        失責任。
      (3)原告己○○為訴外人李阿朝之妻，依民法第一千一百十六條之一、一千一百
        十七條規定，其受扶養權利之順序與直系血親尊親屬同，自不以無謀生能力
        為限，且其為一家庭主婦，生計全仰賴訴外人李阿朝，自得請求扶養費。訴
        外人李阿朝事發時雖已六十五歲，惟尚在工作，有能力分擔每年五萬餘元之
        扶養費。
      (4)訴外人李阿朝雖因參加全民健康保險而獲有醫療保險給付之利益，惟保險制
        度旨在保護被保險人，非為減輕損害事故加害人之責任，原告對被告之賠償
        請求權，不因中央健康保險局代為給付醫療費用而喪失。
  三、證據：臺灣高等法院八十九年度交上易字第二五七號刑事判決、臺灣士林地方
      法院檢署相驗屍體證明書、翔越葬儀社收據、臺北榮民總醫院住院收費證明單
      、民國八十八年臺北市簡易生命表、行政院主計處九十年三月二十六日臺九十
      處仁四字第○二九○號函、臺灣維資企業有限公司證明書、財政部臺北市國稅
      局綜合所得稅核定通知書影本各一件、戶口名簿、戶籍謄本各二件為證，另聲
      請傳喚翔越葬儀社負責人。
乙、被告方面：
  一、聲明：
    (一)駁回原告之訴。
    (二)如受不利判決，請准提供擔保免為假執行。
  二、陳述：
    (一)依新光醫院八十八年八月十八新醫醫字第六八一號函送之病歷影本所示，訴
      外人李阿朝於八十八年八月十五日因本件交通事故，受有左足部裂傷、顏面擦
      傷等傷害，並無記載右側頭顱部分出血，而衡諸常情，左足部裂傷、顏面擦傷
      等傷害，並不會造成死亡之結果。又依法務部法醫研究所法醫所醫鑑字第一
      二四○號鑑定書之鑑定結果認為，訴外人李阿朝雖有頭部外傷性傷害產生併發
      症，然死亡乃慢性骨髓性白血病波及多重器官而造成多重器官衰竭死亡，臺灣
      士林地方法院檢察署檢察官相驗屍體證明書亦同此記載。而該署檢察官八十九
      年度調偵字第五七號起訴書及本院八十九年度交易字第一一五號刑事判決，亦
      均認訴外人李阿朝之死亡非被告駕車肇事所致。臺灣高等法院八十九年度交上
      易字第二五七號刑事判決雖認被告應負過失致人於死之罪責，仍該判決亦認被
      害人死亡之直接原因係白血病，此乃訴外人李阿朝自身身體因素，為偶然之事
      實，本件車禍與訴外人李阿朝之死亡實無相當因果關係。
    (二)被告於事發當時係沿臺北市北投區○○○路○段南向北行駛，行經致遠一路一
      段四六巷與自強巷口，訴外人李阿朝騎乘腳踏車自四十六巷口駛出，欲穿越該
      交叉路口，依道路交通安全規定之規定，支線道車應暫停幹線道車先行，然訴
      外人李阿朝未減速慢行，看清左右確無來車，貿然通過路口，對於事故之發生
      與有過失，應依民法第二百十七條規定，減輕賠償金額。
    (三)關於殯葬費用部分：否認收據影本形式及實質之真正。
    (四)關於醫療費用部分：住院收費證明單影本記載「本單費用由健保局支付」，原
      告既未支出上開費用，其此部分請求為無理由。且單據中膳食費用非必要費用
      ，不得請求。
    (五)關於扶養費用部分：依民法第一千一百十六條之、一千一百十七條之規定，夫
      妻互負扶養義務，受扶養權利，以不能維持生活為限，原告己○○就其不能維
      持生活之情事，未舉證以實其說。又訴外人李阿朝死亡時年六十五歲，已達強
      制退休年齡，而無工作能力，自無扶養原告己○○之能力。原告一次請求給付
      十七．三四年扶養費，未扣除中間利息，於法不合，且訴外人李阿朝罹患白血
      病，應較平均餘命為少。
    (六)依強制汽車責任保險法第三十條規定：「保險人依本法規定給付之保險金，視
      為加害人或保險人損害賠償之金額；加害人或被保險人受賠償之請求時，得扣
      除之」。茲原告已領取強制汽車責任險一百二十萬元，依前揭規定，得扣除之
      。
  三、證據：提出車險系統肇事資料查詢影本一件為證，並聲請向法務部法醫研究所
      函查該所出具之鑑定書中關於訴外人李阿朝右側顳部出血」之記載，係由筆錄
      哪一部分得知，及其判斷理由，另聲請向防癆協會函查訴外人李阿朝生前是否
      患有塵肺症。
丙、本院依職權調閱臺灣高等法院八十九年度交上易字第二五七號刑事案件全卷（含
    本院八十九年度交易字第一一五號刑事卷宗、臺灣士林地方法院八十八年度偵字
    第一一○三三號、八十九年度調偵字第五七號偵查卷宗、八十八年度相字第六五
    四號相驗卷宗、九十年度執字第一二二號、九十年度聲非字第一號、九十年度執
    聲他字第四三號執行卷宗）。
    理      由
一、本件原告起訴主張：原告己○○為訴外人李阿朝之妻，原告戊○○、丙○○、丁○○、乙○○為訴外人李阿朝之子女，被告於八十八年八月十五日上午八時五分
    許，騎乘車牌號碼ＣＡＳ─八○二號重型機車，沿臺北市北投區○○○路○段由
    南向北行駛，行經致遠一路一段四六巷口與自強街口之無號誌交岔路口時，未減
    速慢行，作隨時停車之準備，且疏未注意車前狀況即冒然趨車前行，適訴外人李
    阿朝騎乘腳踏車，自該四六巷駛出，欲穿越上開交岔路口，甲○○見狀閃避不及
    ，機車前輪撞及腳踏車左側中間踏板處，致訴外人李阿朝人車倒地而受傷，遭前
    開撞擊後，嗣同年八月二十二日上午九時，因右側顳額部位出血，呈現昏迷不醒
    ，延至同年十一月三日下午四時五分許不治死亡，爰依民法第一百八十四條、第
    一百九十二條、第一百九十四條之規定，訴請被告賠償原告丁○○支出之殯葬費
    用七十二萬元，原告己○○之扶養費用九十四萬八千七百九十九元，每名原告各
    三十萬八千七百九十四元之醫療費用、各四十萬元之精神慰撫金，以及法定遲延
    利息等語。被告則以：訴外人李阿朝因本件交通事故，僅受有左足部裂傷、顏面
    擦傷等傷害，衡情不會造成死亡之結果，其死因乃慢性骨髓性白血病波及多重器
    官而造成多重器官衰竭，本件車禍與訴外人李阿朝之死亡無相當因果關係，且訴
    外人李阿朝就本件車禍之發生與有過失；被告否認殯葬費收據影本形式及實質之
    真正；醫療費用由健保局支付，非原告所支付，且單據中膳食費用非必要費用；
    扶養費用部分，原告己○○非不能維持生活，而訴外人李阿朝已無工作能力，依
    其病史，平均餘命應不到十七．三四年，且原告未扣除中間利息；又原告已領取
    強制汽車責任險一百二十萬元，應自請求自額中扣除等語資為抗辯。
三、原告主張原告己○○為訴外人李阿朝之妻，原告戊○○、丙○○、丁○○、乙○○為訴外人李阿朝之子女，被告於八十八年八月十五日上午八月時五分許，騎乘
    車牌號碼ＣＡＳ─八○二號重型機車，行經臺北市北投區○○○路○段與自強街
    口，機車前輪撞及訴外人李阿朝所騎乘之腳踏車左側中間踏板處，致訴外人李阿
    朝人車倒地而受傷之事實，業據提出戶口名簿、戶籍謄本各二件、臺灣士林地方
    法院檢察署相驗屍體證明書、臺灣高等法院八十九年度交上易字第二五七號刑事
    判決影本各一件為證，並為被告所不爭，堪信為真實。至原告主張被告之過失與
    訴人李阿朝之死亡間有相當因果關係乙節，為被告所否認，並以前揭情詞置辯。
    經查：
  (一)本件交通事故係發生於臺北市北投區○○○路○段、自強街之無號誌交岔路口乙
    節，為兩造所不爭執。按道路交通安全規則所稱之汽車，乃指在道路上不依軌道
    或電力架線而以原動機行駛之車輛，包括機器腳踏車，該規則第二條第一項第一
    款定有明文。而「汽車行經無號誌之交岔路口時，應減速慢行，作隨時停車之準
    備」，「汽車行駛時應注意車前狀況，隨時採取必要之安全措施」，道路交通安
    全規則第九十三條第一項第四款、第九十四條第三項分別定有明文。被告騎乘機
    車行經該路口，自應注意依上開規定，且依當時有日間自然光線等情形，又無不
    能注意之情事，乃其駕駛之機車前輪竟撞及腳踏車左側中間踏板處，顯有違反上
    開交通規則之過失。又腳踏車屬道路交通安全規則所稱之慢車，而依該規則第一
    百二十五條第二款規定，慢車「行近無號誌或號誌故障及無交通警察指揮之交岔
    路口，應減速慢行，看清左右確無來車並在不妨礙汽車通行之情況下迅速通過」
    。訴外人李阿朝騎乘腳踏車，行經上開無號誌交岔路口，亦注意減速慢行，看清
    左右確無來車並在不妨礙機車通行之情形下通過，亦同為事故發生之原因之一，
    而與有過失。
  (二)按「相當因果關係，係指無此行為，雖必不生此種損害；有此行為，通常即足生
    此種損害者，是為有因果關係。無此行為，必不生此種損害；有此行為，通常亦
    不生此種損害者，即無因果關係」（最高法院八十四年度臺上字第二一七○號判
    決參照）；倘受傷後因病身死，應視其病是否因傷所惹起，如係因傷致病，因病
    致死，加害人仍應負責（最高法院二十四年臺上字第四七一號判例意旨參照）。
    查訴外人李阿朝於八十八年八月十五日因本件交通事故，受有左足部四ｘ○．二
    ｘ○．五公分裂傷、顏面二處（左臉頰及右眉側）擦傷乙節，此經本院職權調閱
    臺灣高等法院八十九年度交上易字第二五七號刑事卷宗（含本院八十九年度交易
    字第一一五號刑事卷宗、臺灣士林地方法院八十八年度偵字第一一○三三號、八
    十九年度調偵字第五七號偵查卷宗、八十八年度相字第六五四號相驗卷宗、九十
    年度執字第一二二號、九十年度聲非字第一號、九十年度執聲他字第四三號執行
    卷宗），其中有新光醫院八十八年十月十八日新醫醫字第六八一號函送之病歷
    影本附於偵查卷宗可參。又訴外人李阿朝於同年月二十二日上午九時許，呈現昏
    迷不醒，經送臺北榮民總醫院急救，接受手術，主訴六天前發生車禍，手術後病
    歷記錄載明：「right     frontotemporal（右前顳葉）subdural（亞硬腦膜）
    hematoma（血腫）」（參見臺灣士林地方法院檢察署八十八年度偵字第一一○三
    三號偵查卷宗第三三頁），據手術時所見，血塊形成時間應在三天至三週內，符
    合亞急性硬腦膜下血腫之定義，血塊形成之位置在右側顳額部位，血塊之形成，
    與白血球應無關係，被害人到榮總時，血小板數為十七萬五千，屬正常範圍，故
    出血與血液疾病無關，被害人手術後雖有肺部及尿路之感染，然係因被害人頭部
    外傷合併硬腦膜下出血導致昏迷，而昏迷臥床之病人產生肺部及尿路之感染機會
    大增等情，復有榮總八十八年十月二十一日北總行字第○八六四八號函送之病
    歷影本、八十九年八月十日北總行字第○六七一四號函、八十九年十月三十日
    北總行字第○九一五九號函附於刑事卷宗在卷可稽。訴外人李阿朝死亡後，經
    臺灣士林地方法院檢察署檢察官督同法醫師相驗並解剖結果，雖認其直接死因係
    慢性骨髓性白血病，波及多重器官造成多重器官衰竭，有勘驗筆錄、驗斷書、相
    驗屍體證明書及法務部法醫研究所法醫所醫鑑字第一二四○號鑑定書等件在卷
    可稽，惟訴外人李阿朝因車禍而受傷、因傷而病、因病而亡，若無本件交通事故
    之發生，自不生被告死亡之結果，二者間具有相當因果關係至明。此部分堪認原
    告主張為真正，臺灣高等法院八十九年度交上易字第二五七號刑事判決亦同此認
    定，並經本院調取該刑事案件全卷核閱屬實。
四、按「因故意、過失不法侵害他人之權利者，負損害賠償責任」，民法第一百八十
    四條第一項前段定有明文。復按，「不法侵害他人致死者，對於支出殯葬費之人
    ，亦應負損害賠償責任」，「被害人對於第三人負有法定扶養義務者，加害人對
    於該第三人亦應負損害賠償責任」，「不法侵害他人致死者，被害人之子、女及
    配偶，雖非財產上之損害，亦得請求賠償相當之金額」，民法第一百九十二條、
    第一百九十四條亦分別定有明文。經查：本件被告因駕車過失撞及原告之夫或父
    即訴外人李阿朝致死之事實，已如前述，原告依上揭規定請求被告負損害賠償之
    責，洵非無據。惟按，「損害之發生或擴大，被害人與有過失者，法院得減輕賠
    償金額，或免除之」，民法第二百十七條第一項定有明文。本件車禍之發生被告
    固有如前揭所述之過失，然訴外人李阿朝行經無號誌交岔路口，未注意減速慢行
    ，看清左右無來車並在不妨礙汽車通行之情況下迅速通過，已如前述，對於本件
    事故之發生與有過失，原告亦視同與有過失。本院審酌前開車禍發生之過失情節
    ，認被告應負過失比例為百分之六十。爰就原告請求賠償之項目、金額，審酌如
    下：
  (一)殯葬費用部分：
　　按民事損害賠償事件有關殯葬費，係指收殮及埋葬之必要費用而言，其賠償範圍
　　固應以實際支出之費用為準，惟仍應斟酌被害人當地之習俗、被害人之身分、地
　　位及生前經濟狀況而定。經查：原告丁○○主張為其父李阿朝支出殯葬費用七十
　　二萬元乙節，業據提出翔越葬儀社收據影本一件為證，惟被告否認影本文書形式
　　及實質之真正，經原告當庭提出收據原本，核與影本無誤，且依收據記載：靈骨
　　塔位十七萬元、骨灰缽罈刻字五萬元、運屍運棺靈車二萬元、棺木三萬元、壽服
　　二萬元、誦經十五萬元、出殯公德八萬元、靈堂佈置喪葬費等二十萬元，核諸目
　　前社會一般辦理喪事情形，並參酌被害人李阿朝之身分、地位及經濟狀況，難認
　　有何不合理之處。且喪葬之儀式，本在追念死者並慰生者，何項目係屬必要，本
　　因死者及其家屬之身分、宗教信仰及地域之風俗習慣而有不同，原告丁○○為其
　　父李阿朝支出之殯葬費總金額既屬合理，則關於其儀式之方式及程序，自應予尊
　　重。惟按，「民法第一百九十二條第一項規定不法侵害他人致死者，對於支出殯
　　葬費之人，亦應負損害賠償責任，係間接被害人得請求賠償之特例。此項請求權
　　，自理論言，雖係固有之權利，然其權利係基於侵權行為之規定而發生，自不能
　　不負擔直接被害人之過失，倘直接被害人於損害之發生或擴大與有過失時，依公
　　平之原則，亦應有民法第二百十七條過失相抵規定之適用」（最高法院七十三年
　　臺再字第一八二號判例意旨參照），是原告丁○○請求殯葬費用支出計七十二萬
　　元部分，依前揭失過比例減輕後，所請求殯葬費之支出於四十三萬二千元（7200
　　00ｘ60%=432000）之範圍內，應予准許，逾此部分，為無理由，應予駁回。
  (二)醫療費部分：原告主張訴外人李阿朝生前支出醫療費共計一百五十四萬三千九百
    七十二元，固據其提出臺北榮民總醫院住院收費證明單影本一件為證，惟查，上
    開單據上載明：「本單費用由健保局給付」等語無訛，此為兩造所不爭。按「保
    險法第一百三十五條準用第一百零三條規定，傷害保險之保險人固不得代位行使
    被保險人對於加害人之損害賠償請求權，惟全民健康保險法第八十二條規定：『
    保險對象因汽車交通事故，經本保險提供醫療給付者，本保險之保險人得向強制
    汽車責任保險之保險人代位請求該項給付。』全民健康保險法為保險法之特別法
    ，依特別法優於普通法之原則，全民健康保險法第八十二條應優先於保險法第一
    百三十五條、第一百零三條之規定而為適用。從而全民健康保險之被保險人因汽
    車交通事故，經全民健康保險提供醫療給付者，全民健康保險之保險人自得向強
    制汽車責任保險之保險人代位請求該項給付。而依強制汽車責任保險法第三十條
    規定，於該範圍內，加害人或強制汽車責任保險之被保險人之損害賠償責任即因
    而解免，全民健康保險被保險人對於加害人之損害賠償請求權亦因而喪失」（最
    高法院八十八年度臺上字第三五三號判決參照）。查本件被告所駕駛之車牌號碼
    ＣＡＳ─八○二號重型機車有投保強制汽車責任險，此有被告提出之車險系統肇
    事資料查詢影本一件為證，復為原告所不爭，依前述所述，訴外人李阿朝因參加
    全民健康保險而獲得醫療保險給付，其對被告之損害賠償請求權，因全民健康保
    險法第八十二條之規定而移轉予保險人中央健康保險局，此部分之醫療費用，被
    害人李阿朝本不得向被告請求，自無從將此損害賠償請求權讓與予第三人，是原
    告此部分之主張，即乏所據，不應准許。
  (三)扶養費部分：
    按「被害人對於第三人負有法定扶養義務者，加害人對於該第三人亦應負損害賠
    償責任」，民法第一百九十二條第二項規定甚明。復按「受扶養權利者，以不能
    維持生活而無謀生能力者為限。前項無謀生能力之限制，於直系血親尊親屬，不
    適用之」，「夫妻互負扶養之義務，其負扶養義務之順序與直系血親卑親屬同，
    其受扶養權利之順序與直系血親尊親屬同」，民法第一千一百十七條、第一千一
    百十六條之一分別定有明文，從而受扶養權利之妻或夫方，亦與直系血親尊親屬
    同，不以無謀生能力為必要（最高法院七十九年臺上字第二六二九號判例意旨參
    照）。原告己○○既為訴外人李阿朝之妻，有受其扶養之權利。又原告戊○○為
    五十二年五月三十日生、原告丙○○為五十七年三月六日生、原告丁○○為五十
    八年四月十七日生、原告乙○○為六十年四月二十七日生，為原告己○○之直系
    血親卑親屬，俱已成年，可與訴外人李阿朝共同分擔扶養原告己○○之義務，是
    訴外人李阿朝應負擔之扶養義務僅有五分之一。而依原告所提之內政部統計處編
    印之「中華民國八十八年臺閩地區簡易生命表」中「臺北市簡易生命表」所示，
    六十五歲男性平均餘命為十七．四三歲，又依行政院主計處公佈之八十九年度臺
    灣地區平均每人民間消費支出為二十七萬二千一百七十四元，所請求之金額依第
    一年不扣除中間利息之霍夫曼計算法（十七年之霍夫曼係數為12.0000000，十八
    年之霍夫曼係數為13.0000000），按法定週年利率百分之五扣除中間利息，並依
    前揭過失比例減輕後，原告己○○所得請求之扶養費為四十一萬七千零四十一元
    （272174ｘ12.0000000+272174ｘ0.43ｘ (13.0000000-12.0000000) =0000000，
    0000000ｘ60%÷5=417041，元以下四捨五入）。逾此部分之請求乏其依據，不應
    准許。
  (四)精神上損害賠償部分：
    查訴外人李阿朝為原告己○○之夫，為原告戊○○、丙○○、丁○○、乙○○之
    父，因被告駕車肇事致死，使原告精神上受有極大痛苦，本院斟酌本件事故發生
    實際情況，及兩造所自陳且互不爭執之身分、地位、經濟能力，以及原告因此所
    受痛苦之程度等一切情狀，認被告所應給付原告等人之精神上慰撫金於依前揭過
    失比例減輕後，原告己○○請求二十四萬元（400000ｘ60%=240000）之非財產上
    損害賠償、原告戊○○、丙○○、丁○○、乙○○各請求十八萬元（300000ｘ
    60%=180000） 之非財產上損害賠償，尚屬適當，逾此範圍為無理由。
  (五)綜上，原告己○○得請求損害賠償之金額為六十五萬七千零四十一元（417041
    +240000=657041）、原告丁○○得請求損害賠償之金額為六十一萬二千元（
    432000+180000=612000），原告戊○○、丙○○、乙○○各得請求損害賠償之金
    額為十八萬元。
五、末按，強制汽車責任保險法第三十條規定：「保險人依本法規定給付之保險金，
    視為加害人或被保險人損害賠金額之一部分；加害人或被保險人受賠償請求時，
    得扣除之」。查原告領得被告所投保之之強制汽車責任險所給付之保險金額計一
    百二十萬元，為原告所自承，並有被告提出原告所不爭執之車險系統肇事資料查
    詢影本一件為證，是依上開規定，原告於本件請求損害賠償時，被告自得請求扣
    抵之。查該法就請求權人有數人，或請求權賠償之項目有二宗以上，而其金額逾
    保險金時，應如何扣除，並未規定，本院認為應類推民法有關抵充之規定，就各
    請求權人得請求之損害賠償數額比例抵充。依此，原告己○○原得請求損害賠償
    之金額為六十五萬七千零四十一元、原告丁○○得請求損害賠償之金額為六十一
    萬二千元，原告戊○○、丙○○、乙○○各得請求損害賠償之金額為十八萬元，
    合計一百八十萬九千零四十一元（657041+612000+180000+180000+180000=
    0000000），扣除被告所投保之強制汽車責任險所給付之保險金額計一百二十萬
    元，為六十萬九千零四十一元（0000000-0000000=609041），再依原告各得請求
    之金額比例分配計算抵充數額後，被告應給付原告己○○二十二萬一千二百零三
    元（657041÷0000000ｘ609041=221203）、原告丁○○二十萬六千零三十九元（
    612000÷0000000ｘ609041=206039）、原告戊○○、丙○○、乙○○各六萬零六
    百元（180000÷0000000ｘ609041=60600）。
六、末按，給付無確定期限者，債務人於債權人得請求給付時，經其催告而未為給付
   ，自受催告時起，負遲延責任，其經債權人起訴而送達訴狀，或依督促程序送達
   支付命令，或為其他相類之行為者，與催告有同一之效力；遲延之債務，以支付
   金錢為標的者，債權人得請求依法定利率計算之遲延利息，民法第二百二十九條
   第二項、第二百三十三條第一項前段亦分別有明文規定。從而，原告依侵權行為
   法律關係，於其所受損害範圍內，請求被告賠償原告己○○二十二萬一千二百零
   三元、原告丁○○二十萬六千零三十九元、原告戊○○、丙○○、乙○○各六萬
   零六百元，及起訴狀繕本送達被告翌日即九十年七月二十一日起至清償日止，按
   週年利率百分之五計算之法定遲延利息，核屬有理，應予准許。逾上開範圍之請
   求，即屬無據，應予駁回。
七、原告陳明願供擔保，請准宣告假執行，就原告勝訴部分，於法相合，爰酌定如主
    文所示之擔保金額，併予准許。至原告敗訴部分，其假執行之聲請已失所附麗，
    應予駁回。
八、本件判決基礎已臻明確，兩造其餘攻防方法及訴訟資料經本院審酌後，核與判決
    不生影響，無逐一論駁之必要，併此敘明。
據上論結，本件原告之訴為一部有理由、一部無理由，依民事訴訟法第七十九條但書
、第三百九十條第二項、第三百九十二條，判決如主文。
中　　　華　　　民　　　國　　九十一　　年　　　四　　　月　　二十九　　日
                                        臺灣士林地方法院民事第三庭
~B法　　　官　陳玉曆
右為正本，係照原本作成。
如對本判決上訴須於判決送達後廿日內向本院提出上訴狀。
中　　　華　　　民　　　國　　九十一　　年　　　五　　　月　　  六 　　 日
~B法院書記官　謝金宏
